【裁判字號】    98,附民,41
【裁判日期】    980512
【裁判案由】    違反著作權法
【裁判全文】
臺灣高雄地方法院刑事附帶民事訴訟判決  98年度附民字第41號
原      告  瑞影企業股份有限公司
法定代理人  丙○○
訴訟代理人  甲○○
被      告  乙○○
                    樓
            丁○○
上列被告因違反著作權法案件（本院98年度訴字第155 號），經
原告提起附帶民事訴訟，請求損害賠償，本院判決如下：
    主  文
被告乙○○應給付原告新台幣壹萬元，及自民國九十七年六月十
二日起至清償日止，按年息百分之五計算之利息。
原告其餘之訴駁回。
本判決第一項得假執行。
原告其餘假執行之聲請駁回。
    事實及理由
一、按訴狀送達後，原告不得將原訴變更或追加他訴；但擴張或
    減縮應受判決事項之聲明者，不在此限，民事訴訟法第255
    條第1 項第3 款定有明文。本件原告起訴請求被告應連帶給
    付原告新臺幣（下同）100 萬元，及自起訴狀繕本送達之翌
    日起至清償日止，按年息5%計算之利息（審附民卷第2 頁）
    ，嗣就本金請求部分，於本院審理時變更訴之聲明為被告應
    連帶給付原告50萬元（附民卷第26頁），係屬減縮應受判決
    事項之聲明，核與前揭法條規定相符，應予准許。
二、原告主張：被告乙○○明知「問你」、「心牆」、「愛你無
    性命」、「力量」、「癡情的夢」、「另外」等6 首歌曲（
    下稱「問你」等6 首歌曲）係原告取得豪記影視唱片有限公
    司專屬授權之音樂著作，非經原告同意或授權，不得任意重
    製、出租，竟未經原告之同意或授權，於民國96年11月間，
    在被告丁○○所經營位於高雄市前金區○○○路286 號8 樓
    之小南國KTV 店內，將上揭歌曲灌錄其向訴外人黃朝玄所承
    租，復以每月4,500 元（起訴狀誤載為36,000元）之代價轉
    租予被告丁○○之金嗓伴唱機內，非法重製上述音樂著作之
    歌詞，侵害原告之著作財產權；被告丁○○亦明知上開6 首
    歌曲係原告享有專屬授權之音樂著作，未經原告之同意或授
    權，不得擅自公開演出，竟仍將灌錄有前開歌曲之金嗓伴唱
    機，放置於小南國KTV 店內，供不特定顧客在上址消費點歌
    ，以此方式公開演出而侵害原告之著作財產權。爰依著作權
    法第88條規定提起本訴，請求被告連帶給付原告50萬元，及
    自起訴狀繕本送達翌日起至清償日止，按年息5%計算之利息
    ，並願供擔保，請准宣告假執行。
三、被告乙○○以：伊並未將「問你」等6 首歌曲灌入前揭伴唱
    機內，並無侵害原告著作權之行為等語置辯，被告丁○○則
    抗辯：伊對於伴唱機內之歌曲曲目並不清楚，也不知道「問
    你」等6 首歌曲是否曾經顧客點唱等語。並均答辯聲明：駁
    回原告之訴。
四、得心證之理由
  (一)被告乙○○部分
  1.按附帶民事訴訟之判決，應以刑事訴訟判決所認定之事實為
    據，刑事訴訟法第500 條前段定有明文。本件原告起訴主張
    被告乙○○未經原告同意或授權，竟基於意圖出租而擅自以
    重製及出租之方法侵害他人著作財產權之犯意，於上開時地
    非法重製及出租「問你」等6 首歌曲之事實，業據本院以98
    年度訴字第155 號刑事判決判處被告乙○○有罪在案，是原
    告此部分之主張應堪信為真實。
  2.次按因故意或過失不法侵害他人之著作財產權或製版權者，
    負損害賠償責任；依前項規定，如被害人不易證明其實際損
    害額，得請求法院依侵害情節，在1 萬元以上100 萬元以下
    酌定賠償額，著作權法第88條第1 項規定甚詳。本件被告乙
    ○○意圖出租而重製及出租之伴唱機內所灌錄之「問你」等
    6 首歌曲，均係未經原告同意而擅自重製及出租，是依上開
    規定，被告乙○○應對原告負損害賠償責任。至於賠償金額
    部分，原告雖主張本案損失之授權利潤為50萬元等語，惟為
    被告乙○○所否認。本院審酌被告乙○○行為雖有嚴重影響
    原告權利，惟其非製造者或銷售者，且被告乙○○向訴外人
    黃朝玄承租之價格為每月2,000 元，轉租予被告丁○○之代
    價則為4,500 元，利潤僅2,500 元等一切情狀，認被告乙○
    ○應賠償原告1 萬元，原告逾此範圍之請求洵屬無據。
  (二)被告丁○○部分
    按刑事訴訟諭知無罪之判決者，應以判決駁回原告之訴，刑
    事訴訟法第503 條第1 項前段定有明文。本件原告起訴主張
    被告丁○○以公開演出「問你」等6 首歌曲之方式，侵害原
    告著作權一節，因此部分無積極證據證明，而經本院以98年
    度訴字第155 號刑事判決諭知被告丁○○無罪，是揆諸前開
    說明，原告請求被告丁○○賠償為無理由，應駁回之。
五、綜上所述，原告依據著作權法第88條規定，請求被告乙○○
    給付原告1 萬元，及自起訴狀繕本送達翌日即97年6 月12日
    起至清償日止，按年息百分之5 計算之利息，為有理由，應
    予准許；至其逾此部分之請求為無理由，不應准之。
六、末按本判決第1 項被告應給付之金額未逾50萬元，爰依民事
    訴訟法第389 條第1 項第5 款之規定，依職權宣告假執行。
    至原告敗訴部分既經駁回，則其假執行之聲請即失所依據，
    應併予駁回。
七、據上論結，原告之訴為一部有理由，一部無理由，應依刑事
    訴訟法第502 條第1 項、第2 項、第491 條第10款、民事訴
    訟法第389 條第1 項第5 款，判決如主文。
中    華    民    國    98    年    5     月    12    日
                  刑事第七庭  審判長法  官  陳  箐
                                    法  官  楊佩蓉
                                    法  官  莊珮君
以上正本證明與原本無異。
如不服本判決非對於刑事判決有上訴時不得上訴，並應於送達後
10日內向本院提出上訴狀。
中    華    民    國    98    年    5     月    12    日
                                    書記官  秦富潔


司法院資訊處製作；財團法人民間司法改革基金會備份。
